【裁判字號】    97,交聲,444
【裁判日期】    980121
【裁判案由】    聲明異議
【裁判全文】
臺灣嘉義地方法院交通事件裁定         97年度交聲字第444號
原處分機關  交通部公路總局嘉義區監理所嘉義市監理站
異  議  人  甲○○
上列異議人即受處分人違反道路交通管理處罰條例案件，對於交
通部公路總局嘉義區監理所嘉義市監理站於民國97年11月10日所
為之裁決（嘉監義裁字第裁76-C00000000號裁決書）聲明異議，
本院裁定如下：
    主  文
原處分撤銷。
甲○○不罰。
    理  由
一、聲明異議意旨略以：異議人於民國97年8 月4 日並未前往台
    北縣樹林市，亦未駕駛車號UXY-479 號輕型機車，即本案舉
    發通知單上所載違規時、地駕駛上開機車之人並非異議人。
    另舉發通知單上收受通知聯者簽章欄內「甲○○」之簽名，
    並非其所親簽，為此聲明異議，請求撤銷原處分等語。
二、經查：
  (一)台北縣警察局樹林分局交通分隊警員林瀛洲於97年8 月4 日
    13時15分許，在台北縣樹林市○○路與俊英街口，攔停車號
    UXY-479 號輕型機車，並掣開「機車未依規定兩段式左轉」
    違規之舉發單，即由該駕駛人簽名收受，而該駕駛人未於應
    到案日期前到案陳述意見或繳納罰鍰，原處分機關認上揭違
    規情形屬實，於97年11月10日依道路交通管理處罰條例第48
    條第1 項第2 款之規定，以嘉監義裁字第裁76-C00000000號
    裁決書處罰新臺幣（下同）1,800 元罰鍰，並依同條例第63
    條第1 項記違規點數1 點等情，業據證人即警員林瀛洲於本
    院調查時到庭證述屬實（見本院卷第22、23頁），並有上揭
    舉發通知單影本、裁決書在卷可按（見本院卷第4 、3 頁）
    ，此部分事實堪以認定。
  (二)異議人應非於上開舉發通知單簽名之人乙節，業據證人林瀛
    洲於本院調查時證稱：當天在罰單上簽名之人應該不是在庭
    的異議人，身高、體型雖然相似，但是比本件異議人還要瘦
    ，雖然是97年8 月4 日的事情，但是因為當天違規機車衝撞
    的比較快，所以伊去攔檢，比較有印象。而且伊有與上開機
    車車主乙○○以電話聯絡，她表示上開機車是她女兒所使用
    ，後來，她並打電話給她女兒詢問，她表示她女兒不認識「
    甲○○」之男子，其後，自稱是「甲○○」男子的人也有打
    電話給伊，並留下電話號碼0000000000號，電話的聲音分辨
    不出是否為本件異議人，但是從講話的語氣可以得知應該不
    是異議人；當日駕駛者並沒有攜帶證件，所以是使用無線電
    請同事確認身分、資料等語明確（見本院卷第22頁），參以
    證人與異議人素不相識，且係從事取締交通違規勤務之公務
    員，如舉發有誤，可能即受有行政疏失之懲處，又其於具結
    後負擔刑法偽證處罰之心理壓力下，衡情應無杜撰上開情詞
    為本件異議人開脫上開交通違規責任之理，是證人上開證述
    應堪採信。是參諸證人係與當日駕駛人直接接觸之人，且證
    人亦說明當時攔停情形較為特殊，因而對當日駕駛人有較深
    印象，證人上開證述當日違規之駕駛人應非本件異議人等情
    ，即非無憑據。另該駕駛人因未攜帶身分證件，證人當時僅
    憑該駕駛人口述之身分，經由無線電確認後，即掣開舉發單
    ，是證人舉發該駕駛人之身分查證過程，既非確實核對身分
    證件與本人是否相符，且觀諸現今資訊流通，獲取他人身分
    資料加以運用，實非屬難事，則該駕駛人是否確屬冒用本件
    異議人之名義，而簽收上開舉發通知單，亦非無可能。
  (三)再者，參諸卷附本案舉發通知單上收受通知聯者簽章欄內「
    甲○○」之簽名，「陳」字係一筆完成，且右半邊「東」字
    之末2 撇，係連貫成圓弧形筆順，「秋」字左半邊「禾」字
    之第1 撇，係由右上往左下撇，而「男」字之最後1 撇，則
    係拉長上勾，核與異議人本件異議狀上具狀人欄、本院訊問
    筆錄上之簽名及本院當庭諭令所書寫之姓名（分別見本院卷
    第1 、10、11、24頁），其親簽之「陳」字分數筆完成，右
    半邊「東」字末2 撇係分開書寫，「秋」字左半邊之第1 撇
    係由左上往右下書寫，「男」字之最後1 撇，並未拉長、上
    勾，即二者之筆順、勾勒、轉折及收筆、書寫之慣性等，均
    有顯著差異，是卷附本案舉發通知單上收受通知聯者簽章欄
    內「甲○○」之簽名，是否確為異議人本人所親簽，即非無
    疑。又經本院依職權查詢上開機車登記車主係乙○○所有，
    居住於宜蘭縣市區域，此有車號查詢輕型機車車籍1 份附卷
    可稽（見本院卷第16頁），且佐以證人到庭證述：經聯絡車
    主乙○○，表示上開機車係交由其女兒於樹林、新莊一帶使
    用等語甚詳（見本件院第22、24頁），參以異議人於本院調
    查時自陳：伊是從事土水建築，97年8 月4 日那段期間，伊
    從事2 個工地，1 個是嘉義縣溪口鄉溪口國小斜對面，1 個
    是台中縣烏日鄉，在2 個工地跑來跑去等語明確（見本院卷
    第10頁），是自異議人平日之地緣關係而言，亦查無異議人
    有何於上揭時間駕駛上開輕型機車於上開台北縣樹林市路段
    之可能，異議人是否於上揭時間駕駛該車行經上開路段，亦
    非無疑問。
  (四)綜前各節，證人林瀛洲既到庭明確證述本案所舉發交通違規
    之駕駛人並非異議人，另參以上開舉發舉發單上簽名，亦應
    非本件異議人所親簽等情，是本件舉發違規之駕駛人，應非
    本件異議人，可堪認定。
四、綜上所述，本案違規之車號UXY-479 號輕型機車，當日既非
    由異議人所駕駛，則原處分機關依本案舉發通知單所載之違
    規事實，對異議人予以裁罰，顯欠允當，本案異議人之聲明
    異議為有理由，自應由本院將原處分予以撤銷，並諭知異議
    人不罰，以資適法。
五、據上論斷，應依道路交通管理處罰條例第87條第2 項、道路
    交通案件處理辦法第20條，裁定如主文。
中    華    民    國    98    年     1    月    21    日
                  交通法庭    法  官  張志偉
上列正本證明與原本無異。
如不服本裁定，應於裁定送達後5日內向本院提出抗告狀（應附
繕本）。
中    華    民    國    98    年     1    月    21    日
                              書記官  張子涵


司法院資訊處製作；財團法人民間司法改革基金會備份。
